臺灣高等法院高雄分院刑事判決　　　　95年度上訴字第1943號
上　訴　人　臺灣高雄地方法院檢察署檢察官
上　訴　人
即　被　告　丁○○
　　　　　　　　　　（現於臺灣高雄第二監獄執行中）
被　　　告　甲○○
上列上訴人因被告妨害自由案件，不服臺灣高雄地方法院95年度
訴字第1202號中華民國95年6 月27日第一審判決（起訴案號：臺
灣高雄地方法院檢察署95年度偵字第5180號），提起上訴，本院
判決如下：
    主  文
原判決撤銷。
丁○○共同犯私行拘禁罪，累犯，處有期徒刑拾月。
甲○○共同犯私行拘禁罪，處有期徒刑陸月，如易科罰金，以銀
元佰元即新台幣玖佰元折算壹日。
    事  實
一、丁○○於民國81年間因違反肅清煙毒條例案件，經本院判處
    有期徒刑3 年3 月確定；又於82年間因違反槍砲彈藥刀械管
    制條例案件，經本院判處有期徒刑1 年6 月確定；再於82年
    間因違反麻醉藥品管理條例案件，經本院判處有期徒刑4 月
    確定；上開案件經定應執行刑為有期徒刑4 年9 月；執行期
    間經假釋，嗣又因案撤銷假釋，殘刑尚有2 年10月6 日，復
    於85年因所犯違反肅清煙毒條例等案件，經本院判處有期徒
    刑2 年3 月確定，與前開殘刑合併執行，於92年6 月9 日執
    行完畢。
二、緣乙○○前於94年1 月21日18時許，夥同3 名姓名年籍不詳
    之成年男子，共同前往丁○○位於高雄市○○區○○街67號
    住處，攜帶兇器強盜丁○○所有之現金新台幣（下同）約60
    萬元、鑽石戒指、翡翠戒指、行動電話、手錶、海洛因及甲
    基安非他命等財物得手後，揚長離去（乙○○強盜等案件，
    由臺灣高雄地方法院以95年度訴字第1854號判決判處有期徒
    刑八年，現由本院另案審理中）。嗣丁○○駕駛車牌號碼K8
    －8750號自用小客車搭載姓名年籍不詳綽號「阿龍」、「阿
    達」、「阿吉」之成年男子，於95年2 月7 日上午8 時許，
    途經國道中山高速公路南往北瑞隆路交流道時，適乙○○駕
    駛車牌號碼3L－8559號自用小客車搭載友人蔡政益行經該處
    ，丁○○見狀，為向乙○○索回被強盜損失財物，竟與綽號
    「阿龍」、「阿達」、「阿吉」等人共同基於將乙○○強行
    押走私行拘禁之犯意聯絡，尾隨乙○○車後駛至高雄縣鳳山
    市○○○街3 號「麗登汽車旅館」前，由綽號「阿龍」、「
    阿達」、「阿吉」等人先下車擋住乙○○車輛後，丁○○即
    持棒球棒下車，欲將乙○○強行帶上車處理上開被強盜財物
    糾紛，詎乙○○見狀即持其攜帶之不具殺傷力之手槍及具殺
    傷力之子彈反擊（其違反槍砲彈藥刀械管制條例案件，由臺
    灣高雄地方法院以95年度訴字第1854號判決判處有期徒刑四
    月，併科罰金新台幣二萬元，現由本院另案審理中），然遭
    丁○○持棒球棒擊落該手槍，並將乙○○打傷後（傷害部分
    未經告訴及起訴），與綽號「阿龍」、「阿達」、「阿吉」
    等人共同將乙○○強行押上車；丁○○旋以其所使用之門號
    0000000000號行動電話撥打乙○○父親丙○○所使用之門號
    0000000000號行動電話號碼，告知丙○○必須將其兒子乙○○強盜上開財物歸還或賠償其損失後，才能將乙○○釋放等
    語，丙○○乃報警處理；丁○○等人則於與丙○○聯絡賠償
    事宜期間，另行聯絡綽號姓名年籍不詳綽號「阿洪」之成年
    男子請其提供私行拘禁乙○○之場所，「阿洪」乃基於與丁○○、「阿龍」、「阿達」、「阿吉」等人基於共同私行拘
    禁乙○○之犯意聯絡，而提供高雄市小港區某處作為私行拘
    乙○○之處所；至同年月8 日12時許，又由「阿洪」聯絡甲○○請其提供私行拘禁乙○○之場所，甲○○遂與丁○○、
    「阿洪」、「阿龍」、「阿達」、「阿吉」等人基於共同私
    行拘禁乙○○之犯意聯絡，由甲○○提供高雄市小港區○○○路88號其住處，作為私行拘禁乙○○場所；惟至同年月9
    日凌晨5 時15分許，為甲○○之父親發覺，而要求丁○○等
    人離去，丁○○、甲○○及「阿洪」等人遂於同年月9 日15
    時許，將乙○○移置高雄市小港區○○○路79號3 樓空屋內
    私行拘禁，並由丁○○、甲○○及「阿洪」、「阿龍」、「
    阿達」、「阿吉」等人輪流看管。嗣為警於95年2 月9 日晚
    上11時30分許，在高雄市小港區○○○路79號3 樓，當場逮
    捕甲○○，惟乙○○被帶離該處，旋為警在鳳平路與鳳林路
    口發現乙○○，再循線查獲丁○○，始悉上情。
三、案經高雄市政府警察局鼓山分局報告高雄地方法院檢察署檢
    察官偵查起訴審理。
    理  由
壹、程序方面
    證人劉淑婷、乙○○、丙○○、蔡政益，及共同被告間關於
    其他被告於警詢及偵查中所為之陳述，業經檢察官、被告丁○○及甲○○同意作為證據使用，被告並已同捨棄對質詰問
    權，本院審酌其等於警詢中陳述均係出於自由意思而為適當
    ，於偵查所為陳述則已經依法具結，並無顯不可信之特別情
    況，均得為證據。
貳、實體方面
一、上揭事實，業據被告丁○○於警詢、偵查、原審及本院審理
    中，被告甲○○於警詢、偵查、原審及本院準備程序中坦承
    不諱，核與證人乙○○、丙○○、蔡政益、劉淑婷等人於警
    詢或偵查中證述情節大致符合，並有乙○○診斷證明書、調
    閱通聯查詢單及電話使用者一覽表、照片11張，與偵卷內第
    75 頁 至87頁檢附之中華電信（行動）資料查詢附卷可稽。
    至於被告丁○○雖稱將乙○○私行拘禁後，只有其與甲○○
    及「阿洪」之人看守，惟證人乙○○在警詢及本院審理中證
    稱：當時有七、八人看守我等語（見警卷第24頁、本院卷第
    150 頁）；被告甲○○在警詢中也供稱：我有與丁○○及另
    外五、六名男子共同將被害人乙○○押至高雄市小港區○○○路七十九號3 樓拘禁等語（見警卷第15頁），足見被告丁○○此部分所述應係迴護其他共犯之詞；至於乙○○與甲○○所述之人數雖有歧異，惟本院綜被告丁○○、甲○○及乙○○之全部陳述，認該不詳姓名之共犯分係綽號「阿洪」、
    「阿龍」、「阿達」、「阿吉」等人。是本件事證明確，渠
    等二人之上開犯行洵堪認定。
二、核被告丁○○、甲○○所為，均係犯刑法第302 條第1 項之
    私行拘禁罪。又被告丁○○與「阿龍」、「阿達」、「阿吉
    」等不詳姓名成年人間，就上開全部犯行，被告甲○○及綽
    號「阿洪」不詳姓名成年男子，於私行拘禁行為繼續中，以
    共同犯意參與提供拘禁處所及看管被害人部分，與丁○○、
    「阿龍」、「阿達」、「阿吉」、「阿洪」等人間，分別有
    犯意聯絡及行為分擔，係屬共同正犯。查被告丁○○於81年
    間因違反肅清煙毒條例案件，經本院判處有期徒刑3 年3 月
    確定；次於82年間因違反槍砲彈藥刀械管制條例案件，經本
    院判處有期徒刑1 年6 月確定；再於82年間因違反麻醉藥品
    管理條例案件，經本院判處有期徒刑4 月確定；上開案件經
    定應執行刑為有期徒刑4 年9 月；執行期間經假釋，嗣又因
    案撤銷假釋，殘刑尚有2 年10月6 日，復於85年因所犯違反
    肅清煙毒條例等案件，經本院判處有期徒刑2 年3 月確定，
    與前開殘刑合併執行，於92年6 月9 日執行完畢之事實，有
    臺灣高等法院被告前案紀錄表在卷可按，其於有期徒刑執行
    完畢後，5 年以內再犯本件有期徒刑以上之罪，為累犯，應
    依刑法第47條第1 項規定，加重其刑。
三、原審以被告罪證明確，而為論罪科刑，固非無見，惟(一)就被
    告丁○○與綽號「阿龍」、「阿達」、「阿吉」之成年男子
    間係共同正犯，漏未論述，另就被告甲○○部分，僅就提供
    高雄市小港區○○○路88號私行拘禁，再強押至高雄市小港
    區○○○路79號3 樓私行拘禁部分，與丁○○等人成立共同
    正犯，已如前述，原判決未詳予區分，均有未洽。(二)被告曾
    對乙○○毆打，復私行拘禁而剝奪其自由長達二天半以上，
    且丁○○已有多次前科，原審未詳加審酌僅就被告丁○○部
    分量處有期徒刑6 月，被告甲○○部分量處有期徒刑4 月，
    顯然過輕。被告丁○○上訴意認原判決量刑過重，雖無理由
    ，惟檢察官上訴意旨認原判決量刑過輕，則為有理由，且原
    判決另有不當之處，應由本院將原判決撤銷改判。爰審酌被
    告丁○○雖有財物遭乙○○強盜之事實，惟不思循正途解決
    與乙○○間之財務糾紛關係，率爾夥同綽號「阿龍」、「阿
    達」、「阿吉」等人將乙○○押走，再與「阿洪」及被告甲○○等以私行拘禁而剝奪被害人行動自由之方式索回財物，
    嚴重侵害他人身體自主權，其時間長達二天半以上，致被害
    人身心受創，渠等所為實屬可議，及其等犯均承認犯行，其
    中被告丁○○於本件犯罪係居於主導地位，而被告甲○○受
    友人之託而年輕識淺始犯之，其情節較被告丁○○為輕等一
    切情狀，爰各量處如主文第2 、3 項所示之刑，並就被告甲○○部分諭知易科罰金之折算標準，以資儆懲。至於被告丁○○用以與丙○○聯絡之行動電話，係其女友劉淑婷所有，
    業經劉淑婷陳述明確，並有通聯調閱查詢單可參（見警卷第
    79 頁） ，既非被告所有，依法不得宣告沒收，附此敘明。
四、又行為後法律有變更者，適用行為時之法律。但行為後之法
    律有利於行為人者，適用最有利於行為人之法律，刑法第2
    條第1 項定有明文。被告甲○○於行為時之刑法第41條第1
    項前段規定：「犯最重本刑為5 年以下有期徒刑以下之刑之
    罪，而受6 個月以下有期徒刑或拘役之宣告，因身體、教育
    、職業、家庭之關係或其他正當事由，執行顯有困難者，得
    以1 元以上3 元以下折算1 日，易科罰金。」又其行為時之
    易科罰金折算標準，修正前罰金罰鍰提高標準條例第2 條前
    段（現已刪除）規定，就其原定數額提高為100 倍折算1 日
    ，則本件被告甲○○行為時之易科罰金折算標準，應以銀元
    300 元折算1 日，經折算為新臺幣後，應以新臺幣900 元折
    算為1 日。惟95年7 月1 日修正公布施行之刑法第41條第1
    項前段則規定：「犯最重本刑為5 年以下有期徒刑以下之刑
    之罪，而受6 個月以下有期徒刑或拘役之宣告者，得以新臺
    幣1,000 元、2,000 元或3,000 元折算1 日，易科罰金。」
    比較修正前後之易科罰金折算標準，以95年7 月1 日修正公
    布施行前之規定，較有利於受刑人，則應依刑法第2 條第1
    項前段，適用修正前刑法第41條第1 項前段規定，定其折算
    標準。
五、檢察官上訴意旨雖認：(一)原判決就被告傷害乙○○部分漏未
    審理。(二)被害人乙○○是否有強盜被告丁○○之財物，尚在
    調查中，原審認被告無不法所有之意圖，尚有未當等語。惟
    查：(一)關於乙○○受傷部分，未經合法告訴，且未經檢察官
    起訴，原審未予審理，並無不當。(二)又乙○○確有強盜丁○○之財物之事實，為起訴書所敘明，且起訴書亦認被告之行
    為與擄人勒贖之要件不合；再者，乙○○並因涉有強盜丁○○之財物行為，已經檢察官提起公訴，並經原審法院判處罪
    刑在案，是被告丁○○既因遭乙○○強盜財物，而向乙○○
    索取賠償，自難認其有不法所有之意圖，附此敘明。
六、被告甲○○經合法傳喚無正當理由不到庭，爰不待其陳述逕
    行判決。
據上論斷，應依刑事訴訟法第371 條、第369 條第1 項前段、第
364 條、第299 條第1 項前段，刑法第2 條第1 項前段、第28條
、第302 條第1 項、第47條第1 項、修正前刑法第41條第1 項前
段，刑法施行法第1 條之1 第1 項、第2 項，修正前罰金罰鍰提
高標準條例第2 條，現行法規所定貨幣單位折算新台幣條例第2
條，判決如主文。
本案經檢察官方娜蓉到庭執行職務。
中　　華　　民　　國　　96　　年　　5 　　月　　22　　日
                  刑事第三庭    審判長法  官　周賢銳
                                      法  官  謝宏宗
                                      法  官  黃仁松
以上正本證明與原本無異。
如不服本判決應於收受本判決後10日內向本院提出上訴書狀，其
未敘述上訴理由者，並得於提起上訴後10日內向本院補提理由書
狀（均須按他造當事人之人數附繕本）「切勿逕送上級法院」。
中　　華　　民　　國　　96　　年　　5 　　月　　22　　日
　　　　　　　　　　　　　　　　　　　書記官  馬蕙梅
附錄本件判決論罪科刑法條：
中華民國刑法第302 條（剝奪他人行動自由罪）
私行拘禁或以其他非法方法，剝奪人之行動自由者，處5 年以下
有期徒刑、拘役或300元以下罰金。
因而致人於死者，處無期徒刑或7 年以上有期徒刑，致重傷者，
處3年以上10年以下有期徒刑。
第1項之未遂犯罰之。
